【裁判字號】    97,簡,7354
【裁判日期】    970912
【裁判案由】    侵占
【裁判全文】
臺灣板橋地方法院刑事判決              97年度簡字第7354號
公  訴  人  臺灣板橋地方法院檢察署檢察官
被      告  甲○○
上列被告因侵占案件，經檢察官提起公訴（97年度偵緝字第1302
號），本院判決如下：
     主  文
甲○○意圖為自己不法之所有，而侵占自己持有他人之物，累犯
，處有期徒刑月，如易科罰金，以佰元折算壹日，減為有期
徒刑壹月又拾伍日，如易科罰金，以佰元折算壹日。
    事實及理由
一、甲○○前於民國91年間因妨害自由案件，經本院於92年8 月
    29日以91年度訴字第2423號判處有期徒刑4 月，於92年10月
    9 日確定，於92年12月3 日易科罰金執行完畢（構成累犯）
    ，又於94年間因詐欺案件，經本院於96年4 月2 日以95年度
    易字第1829號判處有期徒刑5 月，於96年5 月4 日確定，經
    減刑為有期徒刑2 月又15日，於96年7 月26日易科罰金執行
    完畢（此部分不構成累犯），另於95年間因侵占案件，經本
    院於95年6 月30日以95年度簡字第3255號判處拘役50日，於
    95 年8月4 日確定，於96年3 月9 日易科罰金執行完畢，再
    於97年間因妨害風化案件，經本院於97年5 月30日以97年度
    簡字第3342號判處拘役55日，於97年7 月7 日確定。詎其不
    思悔改，於93年12月15日依動產擔保交易法之附條件買賣方
    式，向東元車業有限公司（下稱東元公司）購買車牌號碼HQ
    I-762 號機車，約定總價新臺幣（下同）51,800元，除頭期
    款5,000 元外，餘款自93年12月25日起，以每月為1 期，分
    12期給付，月付款3,900 元，買賣標的物約定存放在臺北縣
    中和市○○路○ 段19巷6 號附近，於價金付清前，上揭機車
    所有權仍屬東元公司所有，其僅得依約占有、使用，不得任
    意遷移、讓與、移轉、質押。然其於取得上開機車後，即未
    依約給付上述分期款，復基於意圖為自己不法所有之犯意，
    於94年6 月間某日，將其所持有之前開機車予以侵占入己，
    出售變現（現登記車主為蔡承育），供己花用，嗣因東元公
    司追索無著，始查悉上情。案經東元公司訴請臺灣板橋地方
    法院檢察官偵查後，聲請簡易判決處刑。
二、訊據被告甲○○於偵查中坦承前開事實不諱，核與東元公司
    告訴代理人乙○○、宋育德等指述之情節相符，此外，復有
    附條件買賣契約書、客戶資料表、車號查詢重型機車車籍、
    土城平和郵局存證信函第321-340 號等附卷可稽。是被告之
    上揭自白，應合於事實。本件事證業臻明確，被告犯行洵堪
    認定，應予依法論科。
三、按刑法於94年2 月2 日大幅修正，並自95年7 月1 日施行，
    其第2 條第1 項規定：「行為後法律有變更者，適用行為時
    之法律。但行為後之法律有利於行為人者，適用最有利於行
    為人之法律。」改採從舊從輕原則。針對前揭修正，應就有
    利或不利被告之一切情狀，綜其全部罪刑而為比較，以定其
    應適用之法律，且須整體適用之，除法有明文外，不得任意
    割裂適用。茲將比較法結果，分述如下：
  (一)刑法施行法業於95年6 月14日增訂第1 條之1 ，並自同年7
    月1 日施行，將刑法分則編所定罰金之貨幣單位均改為新臺
    幣，並將罰金數額分別提高為30倍或3 倍。而刑法分則編各
    罪所定罰金之貨幣單位原為銀元，依修正前刑法第33條第5
    款規定，罰金刑為銀元1 元以上，而有關罰金與罰金倍數之
    調整及銀元與新臺幣之折算標準，另有罰金罰鍰提高標準條
    例、現行法規所定貨幣單位折算新臺幣條例規定之，除罰金
    以1 銀元折算3 元新臺幣外，並將72年6 月26日以前修正之
    刑法部分條文罰金數額提高為10倍，其後修正者則不再提高
    倍數，亦即刑法分則各罪罰金數額視上開情形分別提高為30
    倍或3 倍。新修正刑法第33條第5 款則將罰金刑提高為新臺
    幣1,000 元以上，並以百元計算之，且因修正後刑法第33條
    第5 款所定罰金貨幣單位已改為新臺幣，乃增訂刑法施行法
    第1 條之1 規定，將刑法分則編各罪所定罰金之貨幣單位亦
    配合修正為新臺幣，並為使刑法分則編各罪所定罰金之最高
    數額與修正前趨於一致，規定將罰金數額提高為30倍，但72
    年6 月26日至94年1 月7 日新增或修正之條文，就其所定數
    額提高為3 倍。就此部分，比較修正前後，以修正前規定，
    有利於被告。
  (二)修正前刑法第41條第1 項前段係規定：「犯最重本刑為五年
    以下有期徒刑以下之刑之罪，而受六個月以下有期徒刑或拘
    役之宣告，因身體、教育、職業、家庭之關係或其他正當事
    由，執行顯有困難者，得以一元以上三元以下折算一日，易
    科罰金。」又修正前罰金罰鍰提高標準條例第2 條（現已刪
    除）規定，就其原定數額提高為100 倍折算1 日，是修正前
    之易科罰金折算標準，最高以銀元300 元折算1 日，經折算
    為新臺幣幣值後，為以新臺幣900 元折算為1 日。而新修正
    同條項前段乃規定：「犯最重本刑為五年以下有期徒刑以下
    之刑之罪，而受六個月以下有期徒刑或拘役之宣告者，得以
    新臺幣一千元、二千元或三千元折算一日，易科罰金。」比
    較修正前後，亦以修正前之規定有利於被告。
  (三)刑法第47條復修正規定為：「受徒刑之執行完畢，或一部之
    執行而赦免後，五年以內故意再犯有期徒刑以上之罪者，為
    累犯，加重本刑至二分之一。第九十八條第二項關於因強制
    工作而免其刑之執行者，於受強制工作處分之執行完畢或一
    部之執行而免除後，五年以內故意再犯有期徒刑以上之罪者
    ，以累犯論。」而修正前係規定：「受有期徒刑之執行完畢
    ，或受無期徒刑或有期徒刑一部之執行而赦免後，五年以內
    再犯有期徒刑以上之罪者，為累犯，加重本刑至二分之一。
    」查本件被告無分該條修正前後規定，均構成累犯，故此部
    分修正，並無有利或不利被告可言。
  (四)綜上所見，以修正前規定，整體有利於被告，是應依修正前
    規定論處。
四、核被告所為，係犯刑法第335 條第1 項之侵占罪。其於91年
    間因妨害自由案件，經本院於92年8 月29日以91年度訴字第
    2423號判處有期徒刑4 月，於92年10月9 日確定，於92年12
    月3 日易科罰金執行完畢，有臺灣高等法院被告前案紀錄表
    在卷可徵，其於徒刑執行完畢後，5 年內故意再犯本件有期
    徒刑以上之罪，為累犯，應依同法第47條第1 項規定，加重
    其刑。本院審酌其有前開累犯之犯罪紀錄外，尚有其他犯罪
    前科，前開被告前案紀錄表在卷可按，是其素行非佳，顯不
    知警惕，兼衡其侵占之標的物價值、犯罪動機、目的、手段
    、犯罪後態度等一切情狀，茲量處如主文所示之刑，並依修
    正前刑法第41條第1 項前段規定，諭知易科罰金之折算標準
    。按中華民國九十六年罪犯減刑條例於96年7 月4 日公布，
    並自96年7 月16日起施行。查被告本件犯罪時間係在96年4
    月24日以前，合於中華民國九十六年罪犯減刑條例所定之減
    刑條件，故應依該條例第2 條第1 項第3 款規定，應依法減
    刑，並依同條例第9 條規定，諭知易科罰金之折算標準。
五、依刑事訴訟法第449 條第1 項前段、第3 項，刑法第2 條第
    1 項前段、第335 條、第47條第1 項、修正前第41條第1 項
    前段，刑法施行法第1 條之1 ，修正前罰金罰鍰提高標準條
    例第1 條前段、第2 條，中華民國九十六年罪犯減刑條例第
    2 條第1 項第3 款、第7 條、第9 條，逕以簡易判決處刑如
    主文。
六、如不服本件判決，得自收受送達之日起10日內向本院提出上
    訴狀，上訴於本院第二審合議庭（須附繕本）。
中    華    民    國    97    年    9     月    12    日
                  刑事第一庭  法  官  朱敏賢
上列正本證明與原本無異。
如不服本判決，應於送達後十日內敘明上訴理由，向本院提出上
訴狀。
                              書記官  李郁禎
中    華    民    國    97    年    9     月    12    日
附錄本案論罪科刑法條全文
刑法第335 條
意圖為自己或第三人不法之所有而侵占自己持有他人之物者處五
年以下有期徒刑、拘役或科或併科一千元以下罰金。
前項之未遂犯罰之。


司法院資訊處製作；財團法人民間司法改革基金會備份。
